---
title: "Exploring Spatio-Temporal Data Lab2.1"
author: "Erick Calderon-Morales"
output:
  html_document:
    code_folding: show
    fig_height: 30
    fig_width: 30
    keep_md: yes
    toc: yes
    toc_depth: 2
    toc_float: yes
  pdf_document:
    toc: yes
    toc_depth: '2'
  word_document:
    toc: yes
    toc_depth: '2'
---


#Lab 2.1: Data Wrangling

```{r message=FALSE, warning=FALSE}
library(tidyverse)
library(STRbook)
```

###Para entender los objetos STIDF y STFDF ver [Pebesma 2012](https://cran.r-project.org/web/packages/spacetime/vignettes/jss816.pdf)

##NOAA data set

There are six data tables:

+ Stationinfo.dat 328x3

+ Times_1990.dat 1461x4

+ Tmax_1990.dat 1461x328 na=-9999

+ Tmin_1990.dat 1461x328 na=-9999

+ TDP_1990.dat 1461x328 na=-999.90001

+ Precip_1990.dat 1461x328 na=-99.989998


##First task: Reconcile all data sets into one object
```{r}
#Cargar data
#The system.file sirve para localizar los datos dentro del paquete

locs <- read.table(system.file("extdata","Stationinfo.dat",
                               package = "STRbook"),
                   col.names = c("id","lat","lon"))


times <- read.table(system.file("extdata","Times_1990.dat",
                                package = "STRbook"),
                    col.names = c("julian","year","month","day"))

tmax <- read.table(system.file("extdata", "Tmax_1990.dat",
                               package = "STRbook"))
names(tmax) <- locs$id


#Attach tmax y times
tmax <- cbind(times,tmax)
#Ahora tmax contiene la informacion de temperatura (col=328) y la info de tiempo (col=4)


#Cambiando el formato de tmax a long format
#Deje igual las columnas julian year month day
#Key= id 
#values= z
tmax_long <- gather(tmax,id,z,-julian,-year,-month,-day)
head(tmax_long)

#tratar id como integer y no como character
tmax_long$id <- as.integer(tmax_long$id)
```



```{r}
#Filter out missing data
#na= -9999
#Es mejor filtar los nas con un less than (<=) que un equal (==) esto debido a que este ultimo #genera un error de truncacion 

nrow(tmax_long)

tmax_long <- tmax_long %>% 
  #filter los calores que no sean menores o iguales a -9998
  filter(!(z<=-9998))

nrow(tmax_long)
```


```{r}
#Agregar una columna proc
tmax_long <- mutate(tmax_long, proc= "Tmax")
head(tmax_long)
```



```{r}
#Agregar los otros data sets

data("Tmin_long", package = "STRbook")
head(Tmin_long)

data("TDP_long", package = "STRbook")
head(TDP_long)

data("Precip_long", package = "STRbook")
head(Precip_long)
```


##Juntar todos los data sets en uno solo NOAA_df_1990
```{r}
NOAA_df_1990 <- rbind(tmax_long,Tmin_long,TDP_long,Precip_long)
```

#Summarizing the data
```{r}
summ <- group_by(NOAA_df_1990, year, proc) %>% 
  summarise(mean_proc = mean(z))

#Medias por año y proceso
head(summ)
```



```{r}
#Numero de dias en los que no cayo lluvia

#Precipitacion del mes 6
noaa_prepci <- filter(NOAA_df_1990, proc == "Precip" & month==6)

summ <- group_by(noaa_prepci,year, id) %>% 
  summarise(days_no_rain_june = sum(z == 0))

head(summ)
```


```{r}
#Arrange columns
noaa_df_sorted <- arrange(NOAA_df_1990, julian,id)
```




#Agregar coordenadas de las estaciones a los datos

```{r}
NOAA_df_1990 <- left_join(NOAA_df_1990, locs, by="id")
```


#Working with Spatio-Temporal Data Classes

Los datos se tienen que convertir a objetos tipo __STIDF (Spatio Temporal Data Frames)__ y __STFDF__ los cuales estan definidos en el paquete __spacetime__

```{r}
library(sp)
library(spacetime)
```


#Constructing an STIDF Object

Spatio temporal object for irregular data (STIDF), __los puntos no estan fijos en el tiempo__ 


##Primero definir un formato de fecha (año/mes/day)

```{r}
#Crear un sola columna con las fechas 
NOAA_df_1990$date <- with(NOAA_df_1990,
                          paste(year,month,day, sep="-")) 
#Convertirlo a formato fecha
class(NOAA_df_1990$date <- as.Date(NOAA_df_1990$date))

```

##Construir el objeto spatio temporal (STIDF) para la variable de max temp
```{r}
#Se selecciona Tmax
tmax_long2 <- filter(NOAA_df_1990, proc == "Tmax")

#STIDF object: Se especifica en la funcion cuales son la coordenadas
stobj <- stConstruct(x = tmax_long2,
                     space = c("lon","lat"),
                     time = "date"
                     )
```



##Construir el objeto spatialPoints para la variable de max temp

```{r}
spat_part <- SpatialPoints(coords = tmax_long2[, c("lon","lat")])
temp_part <- tmax_long2$date

stobj2 <- STIDF(sp=spat_part,
                time = temp_part,
                data = select(tmax_long2,-date,-lon,-lat))
class(stobj2)

```
 
#Constructing an STFDF Object

Spatio temporal object for fixesd data (STFDF), __Los puntos estan fijo en el tiempo__

Para estos tipo de objetos solo se tiene especificar las coordenadas espaciales, en este caso solo las coordenadas de las estaciones.

```{r}
spat_part <- SpatialPoints(coords = locs[, c("lon", "lat")])
temp_part <- with(times,
                  paste(year,month,day, sep="-"))
temp_part <- as.Date(temp_part)
```

```{r}
#Formato largo (long format)
tmax_long3 <- gather(tmax, id,z, -julian,-year,-month, -day)
head(tmax_long3)
```



```{r}
str(tmax_long3)

tmax_long3$id <- as.integer(tmax_long3$id)

#Ordenar los datos
tmax_long3 <- arrange(tmax_long3, julian, id)

#revisar que la ordenacion spacial esta correcta
all(unique(tmax_long3$id)==locs$id)


```

```{r}
#The STFDF object
stobj3 <- STFDF(sp=spat_part,
                time=temp_part,
                data = tmax_long3)
```

##Setting the coordinate reference system
```{r}
proj4string(stobj3) <- CRS("+proj=longlat +ellps=WGS84")
```


```{r}
#Replace -9999 por NA
stobj3$z[stobj3$z == -9999] <- NA
```

































